臺灣高雄地方法院民事裁定
108年度消債清字第132號
聲  請  人  林品佑即林志祥
0000000000000000

0000000000000000

代  理  人  林怡君律師
上列當事人因消費者債務清理事件聲請清算，本院裁定如下：
    主  文
聲請人林品佑即林志祥自中華民國一百零八年十一月五日下午四
時起開始清算程序。
命司法事務官進行本件清算程序。
    理  由
一、聲請意旨略以：伊無力清償債務，曾於民國108年5月17日向
    本院聲請調解債務清償方案，惟調解不成立。又伊未經法院
    裁定開始更生程序或許可和解或宣告破產，爰聲請清算等語
    。
二、按債務人不能清償債務或有不能清償之虞者，得依本條例所
    定更生或清算程序，清理其債務；債務人對於金融機構負債
    務者，在聲請更生或清算前，應向最大債權金融機構請求協
    商債務清償方案，或向其住、居所地之法院或鄉、鎮、市、
    區調解委員會聲請債務清理之調解；自債務人提出協商請求
    之翌日起逾30日不開始協商，或自開始協商之翌日起逾90日
    協商不成立，債務人得逕向法院聲請更生或清算；債務人於
    法院裁定開始更生程序或許可和解或宣告破產前，得向法院
    聲請清算；法院開始清算程序之裁定，應載明其年、月、日
    、時，並即時發生效力；法院裁定開始更生或清算程序後，
    得命司法事務官進行更生或清算程序；必要時，得選任律師
    、會計師或其他適當之自然人或法人1人為監督人或管理人
    ，消費者債務清理條例（下稱消債條例）第3條、第151條第
    1項、第153條、第80條前段、第83條第1項、第16條第1項分
    別定有明文。
三、經查：
  ㈠聲請人前於108年5月17日向本院聲請調解債務清償方案，經
    本院108年度司消債調字第240號受理，於同年6月18日調解
    不成立，聲請人並於同日以言詞聲請清算等情，業經本院調
    閱上開調解卷宗核閱無訛。
  ㈡次查，聲請人於106年及107年度申報所得分別為新臺幣（下
    同）285,016元、293,041元（均為七賢脊椎外科醫院薪資所
    得），名下有1990年及1998年出廠之國瑞汽車各1部，勞工
    保險投保單位為南縣區漁會，另有三商美邦人壽保單解約金
    130,861元。又聲請人於七賢脊椎外科醫院擔任行政部行政
    人員，以時薪150元計，據薪資明細所載108年1月至6月分別
    為17,785元、30,675元、28,450元、30,400元、27,850元、
    27,550元，合計162,710元，平均每月收入為27,118元（計
    算式：162,710÷6＝27,118，本件均係採四捨五入計算）等情
    ，此有戶籍謄本（調解卷第3頁）、財團法人金融聯合徵信
    中心前置協商專用債權人清冊（調解卷第5至6頁）、信用報
    告（調解卷第8頁）、財政部高雄國稅局106年及107年度綜
    合所得稅各類所得資料清單及總歸戶財產查詢清單（調解卷
    第9至11頁、本案卷第11頁）、薪資發放明細（調解卷第12
    頁、本案卷第18頁）、勞工保險被保險人投保資料表（調解
    卷第13頁）、財產及收入狀況說明書（調解卷第14至15頁）
    、債權人清冊（調解卷第17頁）、商業保險投保資料查詢結
    果表（本案卷第36頁）、三商美邦人壽保險股份有限公司函
    （本案卷第37至38頁）等在卷可參。則在查無聲請人有其他
    收入來源之情形下，佐以其106、107年平均每月所得分別為
    23,751元、24,420元（計算式：285,016÷12＝23,751；293,0
    41÷12＝24,420），且已提出客觀上應可採信之薪資證明，聲
    請人主張之工作及收入狀況應可採信，是本院認以今年度前
    6個月之每月收入計算平均月收入應能反映其現收入水準，
    而以27,118元作為核算其現在償債能力之基礎，堪認妥適。
  ㈢關於聲請人個人日常必要支出部分，按債務人必要生活費用
    ，以最近一年衛生福利部或直轄市政府所公告當地區每人每
    月最低生活費一點二倍定之，消債條例第64條之2第1項定有
    明文。本院參酌衛福部社會司所公告108年度高雄市最低生
    活費標準為13,099元，則聲請人每月生活所必需除有特殊情
    形並有證據證明者外，自宜以此數額之1.2倍即15,719元為
    度，始得認係必要支出。又上開最低生活費用之標準，係照
    當地近1年平均每人消費支出60％，依其基準之家庭收支調查
    報告調查表格式示有關經常性支出之調查項目，其原即包括
    利息支出、食品、衣著、房租及水費、電費、醫療保健、交
    通、娛樂、教育等基本生活需求；因聲請人於調解程序陳稱
    居住於哥哥名下之透天厝，2樓住父親，伊住在3樓，無房貸
    ，伊每月以現金給付哥哥5,000元租金等語，惟本院認是否
    確有租賃事實及每月租金支出尚有疑慮，認該筆房租應不予
    列為聲請人必要支出，於計算聲請人個人每月必要生活費時
    ，即應自前開已包括聲請人居住費用在內，扣除相當於房租
    支出所佔比例24.36％，俾免重複計列費用，而符公平之旨，
    則依此計算之結果，聲請人每月之必要生活費在不含居住費
    用之情形下，即應為11,890元【計算式：15,719－（15,719×
    24.36%）＝11,890】。
  ㈣至扶養部分，聲請人主張扶養父親，每月扶養費5,300元。查
    聲請人父親林文雄為21年生，106年及107年度申報所得分別
    為20,900元、21,304元（均為中華郵政股份有限公司高雄內
    惟郵局利息所得），名下無財產，於84年2月領取勞保老年
    一次給付819,450元，現每月領取國民年金3,628元等情，此
    有戶籍謄本、所得資料及財產查詢清單、存摺、郵政定期儲
    金存單、勞動部勞工保險局函等在卷可參（本案卷第12頁、
    第15至17頁、第19至22頁、第47頁）。本院考量聲請人已負
    擔高額債務之際，依民法第1118條、第1119條規定，其負扶
    養義務之程度，亦應考量其目前身負債務之窘境，所負擔之
    扶養義務能力，自非比一般；又按受扶養權利者，以不能維
    持生活而無謀生能力者為限，民法第1117條第1項定有明文
    ；同條第2項規定，前項無謀生能力之限制，於直系血親尊
    親屬不適用之，即直系血親尊親屬受扶養者，仍須以不能維
    持生活者為限（最高法院87年度台上字第1696號判決意旨參
    照）；觀之聲請人父親林文雄之高雄內惟郵局郵政存簿儲金
    簿交易明細所載，迄末筆108年7月25日有餘額289,214元，
    另有定存共2,000,000元（本案卷第22至24頁），足認其能
    以自己之財產維持生活，揆諸前開說明，聲請人父親現無受
    扶養之必要，爰不將此部分計入聲請人之必要開銷。
四、綜上所述，以聲請人現每月收入27,118元為其償債能力基準
    ，扣除個人必要生活費11,890元後，餘15,228元，而聲請人
    目前負債總額為3,299,713元（參調解卷第32頁，共3家金融
    機構債權），扣除三商美邦人壽保險解約金130,861元，以
    聲請人每月所餘按月攤還結果，需約17年【計算式：（3,29
    9,713－130,861）÷15,228÷12＝17.3】始能清償完畢，堪認聲
    請人確有不能清償債務之情事，則聲請人向本院聲請清算，
    應予准許，爰命司法事務官進行本件清算程序。
五、依消債條例第11條第1項、第83條第1項、第16條第1項，裁
    定如主文。
中　　華　　民　　國　　108 　年　　11　　月　　5 　　日
                  民事庭　法　官　賴寶合
以上正本係照原本作成。
本裁定不得抗告。
中　　華　　民　　國　　108 　年　　11　　月　　5 　　日
                          書記官  胡美儀